臺灣橋頭地方法院民事判決
111年度岡簡字第12號
原      告  陳金枝  
法定代理人  劉連春  
            卓錠宏  
訴訟代理人  黃敏哲律師
被      告  林煥倫  

上列當事人間請求損害賠償事件，經本院刑事庭裁定移送前來（
110年度交附民字第1號），本院於民國111年3月31日言詞辯論終
結，判決如下：
    主  文
被告應給付原告新臺幣肆佰貳拾參萬玖仟肆佰捌拾元，及自民國
一一○年一月七日起至清償日止，按年息百分之五計算之利息。
原告其餘之訴駁回。
本判決第一項得假執行。但被告如以新臺幣肆佰貳拾參萬玖仟肆
佰捌拾元為原告預供擔保，得免為假執行。
原告其餘假執行之聲請駁回。
    事實及理由
壹、程序方面：本件被告經合法通知，未於言詞辯論期日到場，
    核無民事訴訟法第386條各款所列情形，爰依原告聲請，由
    其一造辯論而為判決。
貳、實體方面：
一、原告主張：
(一)被告於民國108年7月17日19時34分前某時許，在不詳之處所
    ，以不詳之方式，施用第二級毒品甲基安非他命後，明知施
    用毒品後，對於周遭事物之辨識、注意及控車能力均較降低
    ，足以影響安全駕駛之能力，其客觀上亦能預見施用毒品後
    駕駛動力交通工具行駛於道路，可能因施用毒品之效果導致
    自身辨識、注意力及對車輛操控能力下降引發交通事故，衍
    生他人重傷之結果，竟仍基於服用毒品不能安全駕駛而駕駛
    動力交通工具之犯意，駕駛車牌號碼0000-00號自用小客車
    上路，並於同日19時34分許，沿高雄市岡山區介壽路快車道
    由東往西方向行駛，行經介壽路與健鷹南路交岔路口時，本
    應注意在劃有雙黃實線之分向限制線路段，不得跨越行駛至
    對向車道內，並應注意車前狀況，隨時採取必要之安全措施
    ，而依當時天候晴、夜間有照明、柏油路面乾燥、無缺陷、
    無障礙物，亦無不能注意之情事，然其因服用毒品致精神、
    辨識、注意能力及行車操控能力皆受毒品效用影響而疏未注
    意，貿然跨越雙黃線，穿越對向快車道及慢車道，衝向對向
    道路（即介壽路南側）邊緣。適原告、劉連春依序沿介壽路
    南側路旁由東往西方向步行，被告所駕駛之前開自用小客車
    遂直接自後方追撞原告及劉連春，致二人均因強大撞擊
    力而倒地不起（下稱系爭事故），原告因而受有頭部外傷伴
    蛛網膜下腔出血、左側股骨及左側髖臼骨折、左側脛骨骨折
    、左足跟壞死及全身多處挫傷之傷害（下稱系爭傷害），經
    送義大醫院急救及手術，然因腦組織破壞致智力及記憶力退
    化無法恢復，致其身體受有重大不治之重傷害。被告即應對
    原告負侵權行為損害賠償責任。
(二)茲臚列原告請求賠償之項目及數額如下：
 1、醫療費：原告因系爭傷害就診，共支出醫療費新臺幣（下同
    ）184,778元。
 2、交通費：原告因系爭傷害就診，支出交通費用共4,960元。
 3、將來看護費用：原告因腦部受傷全日需人照顧，依108年臺
    灣地區女性簡易生命表，原告車禍時65歳平均餘命22.22年
    。每月需要支出看護費用30,000元，經霍夫曼公式計算後看
    護費用為5,475,108元。
 4、請求精神慰撫金2,000,000元。
(三)為此，爰依侵權行為損壞賠償之法律關係提起本件訴訟，並
    聲明：被告應給付原告7,664,846元，並自起訴狀繕本送達
    之翌日起至清償日止，按年利率百分之5計算之利息；請准
    供擔保宣告假執行。
二、被告經合法通知，未於言詞辯論期日到場，亦未提出書狀作
    任何聲明或陳述。
三、本院之判斷：
(一)原告主張被告於前揭時、地，因服用毒品致精神、辨識、注
    意能力及行車操控能力皆受毒品效用影響而疏未注意，貿然
    跨越雙黃線，穿越對向快車道及慢車道，衝向對向道路（即
    介壽路南側）邊緣，因而撞及原告，導致原受有系爭傷害等
    事實，業據其提起訴書、醫療費單據、109年度監宣字第575
    號裁定、診斷證明為證（見附民卷第19-54頁），且被告上
    開行為因犯公共危險等罪，經本院刑事庭以109年度交訴字
    第71號判處有期徒刑1年9月在案，有上開刑事判決可稽（本
    院卷19-23頁），復經本院依職權調取上開刑事卷宗核閱無
    訛，而被告經合法通知，迄未到庭陳述，亦未提出書狀作何
    有利於己之聲明、陳述或證據以供本院審酌，本院依調查證
    據之結果及斟酌全辯論意旨，堪信原告之主張為真實。
(二)按汽車在劃有分向限制線之路段，不得駛入來車之車道內；
    汽車行駛時，駕駛人應注意車前狀況，並隨時採取必要之安
    全措施；再汽車駕駛人吸食毒品、迷幻藥、麻醉藥品或其相
    類似管制藥品者，不得駕車，道路交通安全規則第94條第1
    項、第3項、第97條第1項第3款、第2項及第114條第3款分別
    定有明文。查本案車禍發生當時當時天候晴、夜間有照明、
    路面以柏油鋪裝、乾燥無缺陷、無障礙物、視距良好，有前
    引道路交通事故調查報告表（一）在卷可憑，足認客觀上並
    無不能注意之情事，詎被告違反前開規定，於施用毒品後，
    駕駛自用小客車行駛於道路，復因其受體內受毒品藥效影響
    以致注意力及操控能力降低，因而駛入對向車道，復未能注
    意其車前行人行進動態，以致其所駕駛之前開自用小客車自
    後撞擊原告，致原告受有系爭傷害，其駕駛行為顯有過失無
    疑。準此，原告主張被告應負侵權行為損害賠償之責，當屬
    有據。
(三)次按因故意或過失，不法侵害他人之權利者，負損害賠償責
    任；汽車、機車或其他非依軌道行駛之動力車輛，在使用中
    加損害於他人者，駕駛人應賠償因此所生之損害；不法侵害
    他人之身體或健康者，對於被害人因此喪失或減少勞動能力
    或增加生活上之需要時，應負損害賠償責任；不法侵害他人
    之身體、健康者，被害人雖非財產上之損害，亦得請求賠償
    相當之金額，民法第184條第1項前段、第191條之2本文、第
    193條第1項、第195條第1項前段分別定有明文。查被告就系
    爭事故之發生既有過失，而應負侵權行為損害賠償責任，已
    如前述，則原告依上開規定，請求被告賠償原告所受之損害
    ，自屬有據。茲就原告請求之各項損害及金額是否允當，分
    別審核論述如後：
 1、醫療費：
　  原告主張自系爭事故發生時起至今，已支出醫療費用計184,
    778元，業據提出斷證明書及醫療費用收據等件為證(見附民
    卷第25-41頁、第49-51頁）)，互核與本件事故所為之治療
    均屬相符，堪認確屬治療因系爭事故所受傷害所支出之必要
    費用，是原告請求此部分醫療費用，洵屬有據，應予准許。
２、交通費：
　　原告主張自系爭事故發生時起至今，因就診支出交通費計4,
    960元，未提出任何車資證明為證，嗣於本院言詞辯論時，
    則陳稱捨棄此部分之請求（本院卷63頁），是原告請求此部
    分交通費用之請求，不應准許。
３、將來看護費用：
 (1)按請求將來給付之訴，以有預為請求之必要者為限，得提起
    之，民事訴訟法第246條定有明文。是因侵權行為所產生之
    生活上需要之增加，加害人負賠償責任，且亦不以被害人就
    此已現實支付費用之部分為限，苟為預估將來增加生活上之
    需要而得為證明者，加害人仍應負賠償之責。本院審諸原告
    所受之重傷害已達需專人照顧日常起居之程度，且無恢復可
    能性，業如前述，是原告未來自仍須由他人全日照顧看護，
    而有預為請求看護費用之必要。
 (2)查原告為42年9月15日出生，於本件事故108年7月17日發生
    時為65歲10個月，參諸108年度台灣地區生命表，年齡為65
    歲之女性平均餘命約為22.22年（附民卷第55頁），故原告
    之餘命應扣除0.83年（10月/12月＝0.83）後，為21.39年。
　　次查原告主張每月看護費用3萬元，約與目前行情相符，是
    以，依霍夫曼式計算法扣除中間利息（首期給付不扣除中間
    利息）核計其金額為5,234,496元【計算方式為：30,000×17
    4.00000000=5,234,496.3375。其中174.00000000為月別單
    利(5/12)%第256月霍夫曼累計係數。採四捨五入，元以下進
    位】。是原告此部分之請求於5,234,496元範圍內，自屬有
    據，應予准許。
 4、精神慰撫金部分：
　  復按法院對於非財產上損害之酌定，應斟酌雙方之身分、地
    位、資力與加害程度及其他各種情形核定相當之數額，其金
    額是否相當，自應依實際加害情形與被害人所受之痛苦及雙
    方之身分、地位、經濟狀況等關係決定之（最高法院85年度
    台上字第460號判決意旨參照）。查原告因系爭事故受有系
    爭重傷害，經法院裁定宣告為受監護宣告之人，致日常生活
    需他人協助照顧，堪信精神上及肉體上必感受莫大之痛苦，
    則原告請求被告賠償非財產上之損害，自屬有據。另參以兩
    造之財產狀況（見兩造之稅務電子閘門財產所得調件明細表
    ），等一切情狀，認原告請求被告賠償精神慰撫金1,000,00
    0元，尚屬適當。
 5、綜上，原告所得請求被告賠償之金額，合計為4,684,600元
    （計算式：醫療費184,778元＋看護費5,234,496元＋精神慰撫
    金1,000,000元＝6,419,274元）。
(四)保險人依本法規定所為之保險給付，視為被保險人損害賠償
    金額之一部分，被保險人受賠償請求時，得扣除之，為強制
    汽車責任保險法第32條所明定。查原告業已受領強制險2,17
    9,794萬元，此有原告自陳在卷(見本院卷第65頁)，則該保
    險給付視為被告損害賠償金額之一部分，應自原告得請求被
    告賠償之金額中予以扣除，經扣除前開款項後，原告得請求
    被告給付之金額為4,239,480元(計算式：6,419,274－2,179,
    794＝4,239,480)。
(五)末按給付無確定期限者，債務人於債權人得請求給付時，經
    其催告而未為給付，自受催告時起，負遲延責任；其經債權
    人起訴而送達訴狀，或依督促程序送達支付命令，或為其他
    相類之行為者，與催告有同一之效力。遲延之債務，以支付
    金錢為標的者，債權人得請求依法定利率計算之遲延利息。
    應付利息之債務，其利率未經約定，亦無法律可據者，週年
    利率為百分之5，民法第229條第2項、第233條第1項前段及
    第203條分別定有明文。本件原告所為之請求，係以支付金
    錢為標的，除未約定利率，復未約定給付期限，是原告就其
    所受前揭損害，請求自刑事附帶民事起訴狀繕本送達翌日即
    110年1月7日（刑事附帶民事訴訟起訴狀繕本於110年1月6日
    送達，送達證書見附民卷第59頁）起至清償日止，按年息百
    分之5計算之利息，為有理由，應予准許。
四、綜上所述，原告依侵權行為法律關係，請求被告給付4,239,
    480元，及自110年1月7日起至清償日止，按年息百分之5計
    算之利息，為有理由，應予准許；逾此範圍之請求，則屬無
    據，為無理由，應予駁回。　
五、本件係依民事訴訟法第427條第2項第11款適用簡易訴訟程序
    所為被告部分敗訴之判決，應依同法第389條第1項第3款規
    定，就原告勝訴部分，依職權宣告假執行，是原告陳明願供
    擔保聲請宣告假執行，核無必要，併此敘明。本院另依職權
    酌定相當金額宣告被告得預供擔保免為假執行；至原告其餘
    假執行之聲請，因該部分訴之駁回而失所依據，應併予駁回
    。
六、本件損害賠償事件乃刑事附帶民事訴訟，由刑事庭移送前來
    ，迄本院言詞辯論終結為止，當事人並無任何裁判費或其他
    訴訟費用之支出，即無庸諭知訴訟費用負擔，附此說明。
七、據上論結，本件原告之訴為一部有理由，一部無理由，依民
    事訴訟法第436條第2項、第385條第1項前段、第389條第1項
    第3款、第392條第2項，判決如主文。　　　　　
中　　華　　民　　國　　111 　年　　4 　　月　　14　　日
                  岡山簡易庭  法　  官  林揚奇
以上正本係照原本作成。
如不服本判決，應於送達後20日內，向本院提出上訴狀並表明上
訴理由，如於本判決宣示後送達前提起上訴者，應於判決送達後
中　　華　　民　　國　　111 　年　　4 　　月　　14　　日
                              書 記 官  陳麗如